【裁判字號】    87,簡上,308
【裁判日期】    890603
【裁判案由】    損害賠償
【裁判全文】
臺灣臺北地方法院民事判決  八十七年度簡上字第三○八號
    上  訴  人  昕銘有限公司
    法定代理人  甲○○
    訴訟代理人  徐東昇律師
                何希皓律師
    被上訴人    丙○○        住台北市○○市○○街二巷五九之四號
    訴訟代理人  乙○○        .
右當事人間請求損害賠償事件，上訴人對於中華民國八十七年三月十日本院簡易庭八
十六年度簡字第一一四號第一審判決提起上訴，本院判決如左：
    主  文
上訴駁回。
第二審訴訟費用由上訴人負擔。
    事  實
甲、上訴人方面：
一、聲明：（一）原判決廢棄。（二）右廢棄部分，被上訴人在第一審之訴及其假執
    行之聲請均駁回。
二、陳述：除與原審判決書所載者相同茲予引用外，補稱：
（一）本件系爭廣告物招牌並未被賀伯颱風吹落，而係由吊車吊至地面堆放路邊，理
      由如下：被上訴人所提出之照片係在當天吊車自系爭頂樓拆除並吊下被颱風吹
      倒在頂樓女兒牆上之廣告物，而地上之廣告物暨切除之鐵架均系自吊車吊下來
      後堆放在原告自小客車車尾後方地面上，此有被上訴人所提出照片中仍可見到
      吊車吊桿可稽。
（二）本件被颱風吹倒在系爭頂樓之廣告物並非上訴人所設立，理由如左：
    (1)鈞院於民國八十七年八月廿五日赴系爭頂樓現場履勘時，證人吳英生證稱靠女
      兒牆的五個舊水泥基座上被切除之角鋼為原一新公司廣告物之支撐鐵架，而其
      結構與原一新公司廣告物相同，此有八十四年七月六日現場照片可稽。惟鐵架
      顏色業經上訴人重新油漆為灰白色，而被上訴人所提供經吊車吊至地面之廣告
      物鐵架顏色與系爭頂樓舊水泥基座上被切除之角鋼顏色亦同為灰白色。
    (2)另由八十四年七月六日現場照片可知原一新公司廣告物面板部分為透風鈑結構
      ，該透風鈑雖經上訴人連同支撐鐵架重新油漆為灰白色，惟其透風板結構未曾
      改變，而參照被上訴人所提出照片可見被颱風吹倒在系爭頂樓女兒牆上之廣告
      物亦為灰白色之透風鈑結構，可證被颱風吹倒在系爭頂樓之廣告物係原一新公
      司廣告物，並非上訴人新設立之廣告物。
    (3)鈞院於八十七年八月廿五日赴現場履勘時，系爭頂樓地面雖有水泥補填暨紅色
      噴漆痕跡，此俱為上訴人在找到廣告主之前原計劃以新基座增加原一新公司廣
      告物招牌支撐堅固安全性之準備工作，結果原一新公司「登崎天下」廣告物竹
      架正在進行更新為鐵架過程中暨「國泰建設」廣告物及原有鐵架全部重新油漆
      為灰白色後即遭當時百年中山大廈管委會委員吳英生以「請建築師公會來鑑定
      」為由加以攔阻  (此有原審八十六年十月十六日言詞辯論筆錄可稽)而未能完
      成補強措施，更遑論上訴人業已重新設立新的廣告物。
    (4)依林塗盛建築師於原審八十五年十二月三日庭訊時已提出書面說明：「本事務
      所設計監造之廣告塔位置在該大廈之屋頂，迄今尚未施工 (有昕銘公司向台北
      市警察局申請廣告物許可證之原卷為證) 。又查系爭之廣告招牌是一新廣告公
      司向該大廈管理委員會承租施作之舊有  (已歷時十年以上)且已廢置之牆角廣
      告塔 (廣告內容為「國泰建設」)」。
    (5)另按原審所函調長春派出所八十五年八月一日處理系爭頂樓廣告架倒塌案件筆
      錄所載：「廣告物主：昕銘廣告公司」，僅係依據發話者翁輝明單方陳述之記
      載，蓋上訴人當時既未在場接受警員林正梧之訊問，亦未在任何筆錄上署名，
      原審判決卻僅憑一紙「公務電話紀錄表」逕為毀損被上訴人所有車輛之招牌確
      係上訴人所架設之認定，其認定顯然違反證據法則。
    (6)依照各縣市政府所頒布請領廣告物許可證規則暨須知規定，申請人在申請廣告
      物許可時即應檢附建築師安全證明書，因此本件上訴人委請林塗盛建築師出具
      之安全證明書係供申請許可之用，並非表示廣告物業已完成，且廣告物必需經
      建築師設計監造始得完成，被上訴人以前開建築師之證明書指稱系爭廣告物為
      上訴人所設立，於法顯屬不合。
    (7)且依租期延後同意書之記載，上訴人於賀伯颱風前，並未覓得系爭頂樓之廣告
      客戶，上訴人不可能在無廣告客戶之情形下，事先規劃廣告物招牌之大小而預
      先設立廣告物招牌。
    (8)又上訴人如欲在系爭頂樓重新設立廣告物，因新鐵架無從附著於舊水泥基座上
      ，故上訴人勢必將系爭頂樓舊有九個水泥基座全數打掉並重新以水泥包覆新鐵
      架後，始得設立新的廣告物招牌，依原審八十五年十二月十八日勘驗筆錄，發
      先舊基座仍然存在，此即足徵上訴人並未設置新的廣告物招牌。
（三）系爭自小客車之毀損與系爭廣告物無因果關係存在，理由如左：
    (1)系爭廣告物係被颱風吹倒在系爭頂樓女兒牆上，經由工人切斷舊水泥基座支撐
      鐵架角鋼後，再由吊車將廣告物吊至地面堆放，此有被上訴人所提出照片可稽
      ，故該廣告物事實上不可能毀損被上訴人之自小客車。
    (2)另由被上訴人所提供照片可知系爭自小客車當時係停放在新生北路人行道即洋
      益代書騎樓正下方，僅部分車尾露出騎樓之外，然系爭自小客車主要遭毀損之
      部分竟為停放在騎樓正下方之前擋風玻璃，而非露出騎樓之外之車尾。如系爭
      廣告物縱使被吹落至地面，事實上亦不可掉落在洋益代書騎樓正下方。
    (3)上訴人所施作之新鐵架僅在系爭頂樓後方原一新公司「登崎天下」廣告之位置
      ，其基座塗有綠色油漆（後因吳英生出面阻止施工而未完成，已如前述），事
      實上亦根本不可能被吹落到相隔廿公尺遠之系爭頂樓前方新生北路騎樓正下方
      ，更不可能毀損被上訴人停放在洋益代書騎樓正下方自小客車前擋風玻璃。
（四）本件上訴人依「租期延後同意書」之約定尚不負事變責任，理由如左：
    (1)縱使毀損被上訴人車輛之廣告物招牌係由上訴人所新設立，惟該廣告物係因賀
      伯颱風不可抗力之因素而被吹落，上訴人實無過失可言。至於上訴人與百年中
      山大廈管委會間「媒體廣告合約書」第十條雖有約定：「合約期間，廣告塔如
      因天災地變或本身結構不良，致發生倒塌，造成財務損失、人員傷亡之事情，
      一切民刑事責任，概由乙方  (即上訴人)負完全責任。」，然上訴人與百年中
      山大廈管委會之租賃期間業依「租期延後同意書」之約定改以上訴人出租予廣
      告客戶使用日起算，在本件事故發生時，上訴人尚未覓得願意承租系爭頂樓之
      廣告客戶，故合約期間根本尚未起算，因此「媒體廣告合約書」第十條有關上
      訴人於合約期間內負事變責任之規定，於合約生效期間外即無適用之餘地，原
      審不察，竟為上訴人應負事變責任之判決，顯然違背法令。
    (2)另案證人陳哲南雖證稱：「八十四年十月卅一日是我的筆跡，我簽租期延後同
      意書是在八十五年一月份，我是倒填日期」，惟查八十五年一月份之主任委員
      係由被告吳英生擔任，淳于廉舉已非主任委員，淳于廉舉當然不再持有「管理
      委員會章」及「主任委員章」，證人陳哲南事實上根本無法於八十五年一月間
      將前開印章使用於「租期延後同意書」之上，顯見證人陳哲南所言不實在。
    (3)縱使證人陳哲南證言屬實，「租期延後同意書」係於八十五年一月份所簽署，
      然證人陳哲南於另案八十七年十月十九日庭訊時證稱：「租期延後原來原告有
      和我先生說過，亦有和吳英生說過，吳英生也同意延後」，則八十五年一月之
      主任委員吳英生既然同意租期延後，自不容被上訴人事後否認「租期延後同意
      書」之內容。
    (4)證人吳英生於另案八十八年一月廿一日庭訊時亦坦承：「原始接洽是陳哲南，
      所以發生糾紛請他作聯絡人」，上訴人於八十四年七月卅一日與百年中山管委
      會簽訂「媒體廣告合約書」時，曾依約交付六十五萬元予證人陳哲南，作為彌
      補百年中山大廈管委會處理頂樓前手承租人所留下問題之費用及租金，故證人
      陳哲南始於轉帳傳票上簽收支付百年中山大廈管委會租金費用之支票，亦與上
      訴人於另案八十七年十二月十七日庭訊時：「在簽媒體廣告合約書時，曾給證
      人陳哲南本合約以外之金錢，是用來彌補他們管委會以前租給前手所留下的問
      題」之陳述，相互吻合。而證人陳哲南確有將租金轉交予百年中山大廈管委會
      無誤，證人陳哲南亦為當時主任委員淳于廉舉之配偶，故上訴人曾與證人陳哲
      南聯絡有關百年中山大廈管委會頂樓租賃事宜，核無不當，如證人陳哲南未將
      上訴人所交付之租金全數轉交予百年中山大廈管委會，亦係證人陳哲南與百年
      中山大廈管委會間內部問題，非外人所得以知悉。另證人陳哲南於另案證稱上
      訴人所交付之卅五萬元是用來打通關節云云，惟上訴人係經營廣告物招牌承攬
      業務已有多次申請建築物招牌廣告許可之經驗，根本無須打通關節，益證證人
      陳哲南之證詞純屬無稽。而證人陳哲南涉嫌偽證部分，亦經  鈞院刑事庭判決
      有罪在案，處有期徒刑肆月。縱使證人陳哲南打通關節證詞屬實，則證人陳哲
      南並未從中獲得好處，衡諸常情，更無為上訴人私下製作「租期延後同意書」
      之必要。被上訴人以另案證人陳哲南及本案證人吳英生之證詞主張「租期延後
      同意書」為偽造無效，顯屬無稽。
三、證據：除援用原審之立證方法外另提出八十四年六月二十四日所攝照片一張、租
    期延後同意書影本一份、八十五年十一月二十一日所攝照片一張、林塗盛建築師
    八十五年十二月三日所提之書面陳述影本一份、八十四年七月十六日所攝照片一
    張、現場照片五張、廠商請領廣告物許可須知影本一份及本院八十八年度訴字第
    一六六０號刑事判決影本一份為證。
乙、被上訴人方面：
一、聲明：如主文所示。
二、陳述：除與原審判決書所載者相同茲予引用外，補稱：
（一）按依上訴人與百年中山大廈管理委員會所書立之媒體廣告合約書第十條之約定
      「合約期間廣告塔如因天災地變或本身結構不良，致發生倒塌，造成財務損失
      ，人員傷亡之事情，一切民、刑事責任，概由乙方（指昕銘公司）負完全責任
      。」被告昕銘公司對於廣告塔之設置及賀伯颱風來襲前之防颱工作，應注意、
      能注意，而疏於注意，以致被告之ＴＯＹＯＴＡ轎車遭致因昕銘公司所設置廣
      告塔之嚴重倒塌而造成損害，依民法第一八四條第一項前段及同法第一百九十
      一條之規定，昕銘公司應負民法上之侵權責任。
（二）對上訴人稱本件倒塌之招牌非其所有，與事實不符，蓋從系爭頂樓現場地面痕
      跡顯示，尚留九個基座凸起，並有八處新補水泥裂痕之修補痕跡，可證該倒塌
      廣告為上訴人所有。
（三）另上訴人所提之租期延後同意書，已由陳哲男於另案出庭作證無效，是上訴人
      欲以此免除其所負之媒體廣告合約書責任，並無理由。
三、證據：除援用原審之立證方法外，另提出台灣台北地方法院檢察署八十六年度偵
    續字第一三四號不起訴處分書影本一份、八十六年八月三十日聯合晚報第十二版
    一份、存證信函影本一份為證。
    理    由
一、本件被上訴人起訴主張：上訴人昕銘公司於八十四年七月一日向訴外人百年中山
    大廈管理委員會承租台北市○○○路○段七十三號百年中山大廈頂樓全部作為設
    置招牌之用，上訴人並與訴外人百年中山大廈管理委員會簽訂媒體廣告合約書，
    ，租期自八十四年七月一日起至八十九年六月三十日止，依合約書第十條之規定
    ，上訴人就廣告塔之設置應負事變責任，嗣八十五年七月三十日賀伯颱風來襲時
    廣告塔倒塌、墜樓，致居住於該大廈之被上訴人所有車號ＣＡ－５１６２自用小
    客車遭毀損，支出修繕費用新台幣（下同）三十萬零九百零二元，依上訴人昕銘
    公司與被上訴人建物所屬之管委會簽立之媒體廣告合約書第十條約定，上訴人昕
    銘公司應就原告所受之損害負事變責任，且系爭掉落之廣告塔確係上訴人昕銘公
    司設置，上訴人設置系爭廣告塔有缺失，應依民法第一百八十四條第一項前段、
    第一百九十一條構成侵權行為，並應由上訴人負損害賠償責任。上訴人昕銘公司
    則以：其於八十四年七月承租系爭地點後，原承租人即訴外人一新公司舊有招牌
    「登崎天下」仍存在，且因一新公司向臺灣臺北地方法院聲請「任何人不得將現
    有招牌拆除」假處分，故被告昕銘公司從未曾施工或使用，倒塌、墜落之系爭招
    牌並非上訴人昕銘公司所架設，而係原承租人所架設之「登崎天下」招牌，再被
    上訴人係因賀伯颱風致受損害，上訴人昕銘公司無故意或過失可言，非屬民法第
    一百八十四條及第一百九十一條規定範圍，況被上訴人未因颱風預報而事先防範
    ，反將車輛違規停放於人行道外側，應有民法第二百十七條、第一百八十四條第
    二項之適用，又被上訴人並非本件廣告合約書之當事人，不得依該合約請求上訴
    人負責；此外，系爭媒體合約書業經訴外人百年中山大廈管理委員會同意以上訴
    人實際出租廣告招牌日為租期開始日，因上訴人並未將系爭廣告招牌出租予他人
    故被上訴人所據以主張之系爭媒體廣告合約書第十條尚不得援用；何況系爭廣告
    招牌之掉落與被上訴人系爭自小客車損壞間並無相當因果關係，上訴人實無須負
    損害賠責任等語資為抗辯。
二、經查：本件被上訴人起訴主張上訴人昕銘公司於八十四年七月一日向百年中山大
    樓管理委員會承租台北市○○○路○段七十三號百年中山大廈頂樓全部作為設置
    招牌之用，上訴人並與百年中山大廈管理委員會簽具媒體廣告合約書，租期自八
    十四年七月一日至八十九年六月三十日止，八十五年七月三十日因賀伯強烈颱風
    來襲，居住於百年中山大廈之被上訴人所有停放於新生北路上之車號ＣＡ－５１
    ６２號自用小客車遭砸損之事實，業據被上訴人提出媒體廣告合約書、照片等件
    為證，復為上訴人所不爭執，堪信為真實。本件爭執之點在於：（一）上訴人應
    否依系爭媒體廣告合約書負事變責任？（二）上訴人若無庸依系爭廣告合約書負
    事變責任，其應否另負侵權行為損害賠償責任？茲析述本院得心證之理由如左：
（一）就上訴人應否依系爭媒體廣告合約書負事變責任部分：
    (1)關於此部分，首應審究者在於：上訴人於本院審理時所提之「租期延後同意書
      」是否生效？經查：被上訴人雖否認前述「租期延後同意書」之效力，並以前
      述「租期延後同意書」係訴外人陳哲南於八十五年一月間未經中山大廈管理委
      員會同意擅自與上訴人所簽立，且擅自倒填日期為八十四年十月三十一日，故
      不應對被上訴人發生效力，然查：依兩造所不爭執系爭媒體廣告合約書第十
      一條之約定：「甲方（指百年中山大廈管理委員會）不得在簽約後，擅再將該
      出租範圍租與他人，或如有第三人異議之任何糾紛均由甲方理清，否則乙方（
      指上訴人昕銘公司）所有損害概由甲方負責。」是依契約解釋原則，百年中山
      大廈管理委員會與上訴人間已就上訴人無法如期使用承租地點時預為雙方權利
      義務之規範。系爭上訴人承租地點於上訴人與百年中山大廈管委會簽訂媒體
      廣告合約書後，經訴外人一新公司聲請本院對中山大廈管理委員會為假處分
      並經本院於八十四年八月一日為假處分裁定，命該管委會不得將系爭招牌架設
      牆面出租、亦不得將現有廣告物拆除；上開裁定並於八十四年八月十日經本院
      執行處執行在案，嗣於同年十二月十八日由一新公司向本院執行處聲請撤回，
      並經本院於八十四年十二月二十七日發撤回假處分通知。此有本院八十四年度
      執全字第二一五六號及八十四年度裁全字第二八二五號民事卷宗可供查考。準
      此，則系爭「租期延後同意書」所載日期八十四年十月三十一日，即顯然係於
      上訴人無法使用系爭承租地點之時間內，則百年中山大廈管委會依前述系爭媒
      體廣告合約書第十一條之約定，與上訴人書立本件「租期延後同意書」即甚有
      可能，至訴外人陳哲男雖於另案結證稱本件「租期延後同意書」係其於八十五
      年一月間擅自簽立，惟如前所述，是時（指陳哲男所稱之八十五年一月間）訴
      外人一新公司早已撤回系爭承租地點廣告物假處分之執行，百年中山大廈管理
      委員會即無因上訴人事實無法使用之情形再與上訴人書立「租期延後同意書」
      之可能，是陳哲男於另案之證述，即顯有可疑而無法採信，更何況陳哲男復因
      另案之證述與事實不符，遭本院以八十八年度訴字第一六六０號刑事判決判處
      有期徒刑四月在案。再依系爭「租期延後同意書」所載：「茲本合約之看板
      地點由原承租人一新廣告公司申請法院假處分而導致承租人昕銘有限公司無法
      正常使用，對昕銘公司造成之損害，本大廈同意將原訂合約八十四、七、三十
      一之租期起算日作廢，以日後昕銘公司出租予廣告客戶使用日起算為對本大廈
      之租期起算日，以此作為對昕銘公司之補償，而租期亦同為五年不變。」上開
      租期延後同意書顯然係針對上訴人昕銘公司因一新公司假處分行為無法實際使
      用所為之補償約定，是自應於上訴人無法實際使用之期間內書立始有必要，若
      於上訴人已可實際使用系爭承租地點時，百年中山大廈管委會即無與上訴人書
      立系爭「租期延後同意書」並為讓步之必要，此益足徵陳哲男於另案所為倒填
      系爭「租期延後同意書」之證述並不實在，系爭「租期延後同意書」應已合法
      生效。再就本件賀伯颱風發生時，上訴人迄未將系爭廣告看板出租之事實，
      復為兩造所不爭執，則依前述「租期延後同意書」之約定，原媒體廣告合約書
      之租期即應尚未起算，原審以租期尚未起算之該媒體廣告合約書第十條之約定
      ，判命上訴人應負事變責任並賠償被上訴人車損之損失，似尚有誤會。
    (2)且縱退萬步言，系爭之「租期延後同意書」係陳哲男所擅為，不應對被上訴人
      發生效力，然查：系爭媒體廣告合約書，係由百年中山大廈管理委員會與上訴
      人昕銘公司所簽訂，依契約及債之相對性原則，上訴人昕銘公司依契約第十條
      所應負之事變責任，即應僅由系爭媒體廣告合約書之主體百年中山大廈管理委
      員會主張，被上訴人既非系爭媒體廣告合約書契約之主體，自無從援引主張，
      且綜觀系爭媒體廣告合約書之內容，其法律效果，俱僅存在於上訴人與百年中
      山大廈管理委員會間，法律效果尚無及於各住戶之明示約定，原審雖以該合約
      書係由該大廈管委會代表住戶簽訂而加以援用，惟查：若系爭之媒體廣告合約
      書係由該大廈管委會代表住戶簽訂，則於簽訂系爭合約書時，為杜雙方權利義
      務之爭議，即應將契約之法律效果直接歸由住戶承擔，然以系爭媒體廣告合約
      書之法律效果尚無及於各住戶之明示約定觀之，即堪認系爭合約書僅存在於上
      訴人與百年中山大廈管理委員會間，尚無從遽以推認係由該管委會代各住戶簽
      訂，更何況百年中山大廈管理委員會本身即有固定之組織、代表人及獨立之財
      產，並無不得為契約主體之情形，從而，原審認被上訴人（即住戶）得直接援
      引系爭媒體廣告合約書之規定，並適用該合約書之法律效果，即容有誤會。
    (3)小結：不論依「租期延後同意書」之內容，或依契約相對性原則解釋系爭媒體
      廣告合約書，被上訴人依媒體廣告合約書第十條約定，請求上訴人應負事變責
      任，並賠償被上訴人車損之損失，並無理由。
（二）就本件上訴人應否負侵權行為損害賠償責任部分：
    (1)上訴人雖以本件被上訴人之損害，實係肇因於賀伯颱風，上訴人並無故意、過
      失，且本件並無相當因果關係，依法無庸負侵權行為責任云云置辯，惟查：「
      土地上之建築物或其他工作物所致他人權利之損害，由工作物之所有權人負賠
      償責任。但其對於設置或保管並無欠缺，或損害非因設置或保管有欠缺，或於
      防止損害之發生，已盡相當之注意者，不在此限」。民法第一百九十一條第一
      項定有明文，依該條項之規定，所有人對於工作物之設置或保管有欠缺及其欠
      缺與損害之發生有因果關係，或所有人對於損害之發生未為防止，為法律所推
      定。故被害人苟能證明其權利受損害係因工作物所致，即可請求賠償，亦即工
      作物之設置或保管有欠缺及其欠缺與損害之發生，有相當因果關係，為法律所
      推定，且此欠缺並不以因所有人之過失所致為要件，再依同條但書規定，工作
      物所有人如主張免責，則應證明其對於工作物之設置或保管並無欠缺，或雖有
      欠缺，但該欠缺非發生損害之原因，或於防止損害之發生已盡相當之注意而後
      可。是本件若被上訴人能證明其汽車之損害係由上訴人之廣告看板所造成，且
      於上訴人無法證明其對於工作物之設置或保管並無欠缺，或雖有欠缺，但該欠
      缺非發生損害之原因，或於防止損害之發生已盡相當注意等情形下，上訴人即
      應對被上訴人汽車之損害負損害賠償責任，上訴人雖主張被上訴人之損害係由
      賀伯颱風事變所造成，其並無過失，且無相當因果關係，並以之為免責之依據
      ，然既與前述民法第一百九十一條第一項之立法旨趣有違，其主張即無理由，
      茲先敘明。
    (2)茲有疑義者在於：損毀被上訴人汽車之工作物是否由上訴人所設置？關乎此，
      上訴人雖自始即陳稱系爭木架及鐵架工作物係由訴外人一新公司所設置，上訴
      人僅曾油漆系爭鐵架工作物，至其所設置之綠色基座鐵架工作物，僅倒置於樓
      頂女兒牆上，並未壓損被上訴人之汽車云云，然查：原一新公司所設置之鐵
      架等工作物，於賀伯颱風前業經上訴人僱工拆除之事實，業經證人吳英生到庭
      結證無訛在卷，雖吳英生（乃百年中山大廈管委會主委）與上訴人於另案履行
      合約案件中，有利害相反之關係，其證言之可信度須加斟酌，惟依附件編號一
      、二、三照片所示，原靠牆老舊基座上鐵架，有整齊切割痕跡，依該切割痕跡
      所示，即堪認原老舊鐵架廣告工作物已經拆除，而此事實復經本院受命法官於
      八十七年八月二十五日至現場勘驗屬實在卷，是證人吳英生上述所陳原一新公
      司舊廣告工作物已拆除之證言，即堪採信。再者，原一新公司舊廣告工作物
      已拆除之事實既如前述，則上訴人為儘早利用系爭承租地點，而新設本件鐵架
      廣告工作物，即堪認定，上訴人以訴外人林塗盛所出具關於上訴人未設置工作
      物之書面陳述，否認曾設置新廣告工作物，即與事實有違，而不足採信。另
      外，上訴人又以：其所設架於綠色基座之新廣告工作物，係設於原一新廣告物
      後方並未倒落於地面云云，惟查：依附件編號四、五照片所示，上訴人所稱之
      綠色基座復有緊靠女兒牆面之痕跡，上訴人所稱係架設於原一新廣告物之後云
      云，即明顯與前開照片不符，而不足採，況且，若如上訴人所陳原一新公司之
      舊廣告工作物並未拆除，其係於舊工作物後方新設綠色基座並架設工作物，果
      此，上訴人新設之工作物勢必遭原工作物阻擋視線，而顯然無法達成設置廣告
      工作物之目的，此即足徵上訴人所辯工作物係設於後方云云，顯不足採，且益
      足徵賀伯颱風發生時，僅有上訴人新設之工作物於系爭大廈樓頂。至於上訴
      人再稱：其所新設之工作物，僅倒置於大廈樓頂之女兒牆上，並未造成他人損
      害云云。經查：依附件編號六照片所示，倒置於女兒牆上之廣告工作物，僅存
      部分結構，廣告面板部分之鐵片，明顯有掉落之情形，其邊緣復呈不規則之現
      象，此即足徵上訴人所新設之系爭鐵架工作物，有部分掉落之事實，再參以附
      件編號七、八照片所示損毀情形，損毀情形中復有上訴人新設工作物鐵片砸中
      於被上訴人汽車旁他人財物之明顯事實，上訴人此部分之主張，亦與事實不符
      ，而無足採。末按，上訴人再以附件編號八照片，係吊車吊下其新設倒置於
      頂樓之工作物後所攝，惟經本院目視比對前開編號八照片中毀損之情形與鐵架
      工作物之相關位置，尚堪信系前開編號八照片中之毀損情形，係由鐵架工作物
      所致，上訴人以照片中之工作物係颱風後吊下置放，亦顯不足採。
    (3)小結：是綜合以上說明，並參考附件所示之照片，即堪認被上訴人汽車之毀損
      係由上訴人新設之廣告工作物所致。
    (4)至於本件上訴人雖有前述設立系爭廣告工作物之事實，惟其設置時若已盡相當
      之注意，尚不得僅以其設置工作物之事實，即強令上訴人負損害賠償責任。關
      於上訴人是否於設置時已盡相當之注意？本院查：依附件編號四、五號二張照
      片所示，支撐廣告物基座之鋼筋僅有兩條，其顯然無足夠之支撐力，無怪乎系
      爭新設工作物無法承受颱風之吹襲而有傾倒掉落之情形，本院因此認上訴人顯
      然於設置系爭工作時未盡必要之注意義務，上訴人並無得免其損害賠償責任之
      情形。
    (5)從而，被上訴人本民法第一百九十一條第一項及第一百八十四條第一項之侵權
      行為法律關係，請求上訴人賠償十九萬二千九百九十三元（業經原審依客觀修
      復費用酌減如上）及自八十五年十一月十五日起至清償日止，按年息百分之五
      計算之利息，即有理由，而應予准許。上訴人指摘原審適用租期尚未起算之媒
      體廣告合約書為被上訴人勝訴之判決不當，而提起上訴，雖非無的放矢，惟因
      本院認上訴人另應負侵權行為損害賠償責任之理由既如前述，則上訴人請求本
      院廢棄原審之判決而另為駁回被上訴人損害賠償之請求，即難予准許，而應予
      駁回。
三、本件事證已臻明確，兩造其餘之攻防方法俱與判決之結果無涉，乃不一一論列批
    駁，併敘明之。
四、據上論結，本件上訴為無理由，依民事訴訟法第四百三十六條之一第三項、第四
    百四十九條第一項、第二項、第七十八條判決如主文。
中      華      民      國    八十九    年      六      月      三      日
                            民事第五庭審判長  法      官  林瑞斌
                                              法      官  歐陽漢菁
                                              法      官  詹駿鴻
右為正本係照原本作成
本件不得上訴
中      華      民      國    八十九    年      六      月       三     日
                                              法院書記官  林淑玉


司法院資訊處製作；財團法人民間司法改革基金會備份。
